臺灣高雄地方法院民事判決　　　　　　　 94年度訴字第785號
原　　　告　乙○○
訴訟代理人　丙○○
被　　　告　甲○○
上列當事人間請求損害賠償事件，經本院於民國94年11月2 日言
詞辯論終結，判決如下：
    主  文
被告應給付原告新台幣捌萬柒仟捌佰壹拾元，及自民國九十三年
九月三日起至清償日止，按年息百分之五計算之利息。
原告其餘之訴駁回。
訴訟費用由被告負擔百分之二十，餘由原告負擔。
本判決第一項得假執行。
原告其餘假執行之聲請駁回。
    事實及理由
壹、程序方面
一、按訴狀送達後，原告不得將原訴變更或追加他訴，但擴張或
    減縮應受判決事項之聲明者，不在此限，民事訴訟法第255
    條第1 項第3 款定有明文。本件原告起訴時，係請求被告給
    付新台幣（下同）670,931 元及法定遲延利息，嗣於本院言
    詞辯論程序中，就本金部分減縮為請求367,486 元（見本院
    卷第134 頁），核與上述規定相符，應予准許。
二、本件被告經合法通知，未於言詞辯論期日到場，核無民事訴
    訟法第386 條各款所列情形，爰依原告聲請，由其一造辯論
    而為判決。
貳、實體方面：
一、原告主張：被告於民國93年2 月1 日凌晨2 時許，駕駛車牌
    號碼ZJ-9498 號自小客車，沿高雄市○○○路由北往南方向
    行駛，途經該路與三多三路交岔路口時，本應注意該路段速
    限為每小時30公里，並應注意汽車行駛時之車前狀況，隨時
    採取必要之安全措施，竟疏未注意及此，貿然以時速40公里
    速度超速行駛，適伊騎乘車牌號碼YCN-790 號重型機車沿三
    多三路由東往西方向行駛至該路口，致遭被告撞擊，伊人車
    倒地後，受有頭部外傷、額面裂傷、右鎖骨骨折之傷害。被
    告前開過失傷害之侵權行為，致伊支出醫藥費18,506元、薪
    資損失28,000元、交通費8,980 元及機車修理費12,000元，
    並因此受有精神上痛苦，爰依侵權行為之法律關係，請求被
    告賠償上開損害及精神慰撫金30萬元等語。並聲明求為判決
    ：被告應給付原告367,486 元，及自附帶民事訴訟起訴狀繕
    本送達翌日起至清償日止，按年息百分之5 計算之利息，並
    願供擔保，請准宣告假執行。
二、被告未於言詞辯論期日到場，亦未提出書狀作何聲明或陳述
    。
三、原告主張被告有前開過失傷害之侵權行為，已據援引本院93
    年度交簡字第2010號刑事判決為證；而被告本件駕車過失傷
    害之犯罪行為，亦經前開刑事判決判處拘役50日確定，業經
    本院依職權調閱該刑事案卷全卷查核屬實，且被告已於相當
    時期受合法之通知，而於言詞辯論期日不到場，亦未提出準
    備書狀爭執，依民事訴訟法第280 條第1 項前段、第3 項前
    段規定，應視同自認原告主張之事實，基此，原告主張之上
    開事實，堪信為真實。
四、按因故意或過失，不法侵害他人之權利者，負損害賠償責任
    。汽車、機車或其他非依軌道行駛之動力車輛，在使用中加
    損害於他人者，駕駛人應賠償因此所生之損害。不法侵害他
    人之身體或健康者，對於被害人因此喪失或減少勞動能力或
    增加生活上之需要時，應負損害賠償責任。不法侵害他人之
    身體、健康、名譽、自由、信用、隱私、貞操，或不法侵害
    其他人格法益而情節重大者，被害人雖非財產上之損害，亦
    得請求賠償相當之金額，民法第184 條第1 項前段、第191
    條之2 、第193 條第1 項、第195 條第1 項前段分別定有明
    文。查被告因過失不法侵害原告之權利，既如前述，依法自
    應負賠償責任。茲就原告請求賠償之各項金額是否准許，分
    述如後：
(一)、原告主張支出醫藥費18,506元部分：
１、原告於車禍受傷後，先後至邱綜合醫院、財團法人長庚紀念
    醫院高雄分院（下稱長庚醫院）及行政院國軍退除役官兵輔
    導委員會高雄榮民總醫院（下稱高雄榮總醫院）接受治療，
    分別支出醫療費1,850 元（含申請診斷書費用1,000 元）、
    1,660 元及12,646元，並業據提出診斷證明書、醫療費用收
    據等件為證，並有邱綜合醫院94年5 月16日邱醫字第94054
    號函、長庚醫院（94）長庚院高字第442268號函、高雄榮總
    醫院94年4 月28日、8 月31日之高總管字第0940004030、
    0940008927號函各1 份在卷足稽（見本院卷第17-1、37、38
    -43 、99頁），經核上開費用之支出與本件車禍發生有因果
    關係，且均屬必要，是原告此部分之請求為有理由，應予准
    許。
２、至原告請求其車禍後前往嘉義縣竹崎鄉至成堂中醫診所就診
    而支出之醫療費2,350 元乙節，固提出該中醫診所醫療明細
    表為憑（見本院卷第50頁），惟觀諸上開醫療明細表上僅記
    載「診察費」、「粉劑費」、「丸劑費」、「外用藥費（含
    推拿理筋）」等語，尚難據此認定該部分費用與原告所受之
    傷害間有何關聯性而屬必要之支出，故原告此部分請求，尚
    難准許。
３、綜合上情，原告支出之醫療費用共為16,156元（1,850+
    1,660+12,646=16,156）， 逾此部分之請求，為無理由。
(二)、原告主張薪資損失28,000元部分：原告主張其原訂於93年2
    月1 日至永仁醫院報到擔任看護工作，因當日發生本件車禍
    受傷致無法工作，迨傷癒後始至該院上班，其薪資每月約
    14,000元，以2 個月計，共損失薪資28,000元等情，業據提
    出各類所得扣繳暨免扣繳憑單為證（見93年度交簡附民字第
    86號卷第7 頁），並經本院向永仁醫院函詢屬實，有該院94
    年10月29日仁醫字第941029號函在卷可佐（見本院卷第131
    頁）。而原告因本件車禍受傷，宜在家休養2 月，有高雄榮
    總醫院上開函文可按（見本院卷第17-1頁）；另其傷癒後，
    自93年9 月至同年12月至永仁醫院上班，共領取薪資54,740
    元，各月薪資自12,880元至14,350元不等，核其每月平均薪
    資為13,685元，亦有永仁醫院94年6 月25日永仁醫字第A40
    號函在卷足資佐證（見本院卷第81頁），則原告主張以每月
    14,000元計算其薪資，尚屬允洽。是原告請求2 個月之薪資
    損失28,000元，為有理由，應予准許。
(三)、原告主張支出交通費8,980元部分：
１、本件車禍發生後，原告於93年2 月1 日自邱綜合醫院搭乘救
    護車轉院至長庚醫院，支出救護車費1,000 元，有收據1紙
    可憑，堪信為真實；又原告出院後，分別於93年2 月2 日、
    6 日、20日、3 月5 日、6 月18日搭乘計程車至長庚醫院接
    受門診治療，來回共支出車資1,470 元（295+310+285+290+
    290=1,470）， 另於同年2 月23日、24日、3 月8 日、22日
    、4 月22日搭乘計程車前往高雄榮總醫院接受門診治療，來
    回共支出車資1,745 元（290+285+290+300+290+290= 1,745
    ）之事實，亦有原告提出之長庚醫院、高雄榮總醫療費用收
    據、車資證明單等件為證（見本院卷第53-57 頁、63-73 頁
    ），本院審酌原告因本件事故導致頭部外傷、額面裂傷、右
    鎖骨骨折，搭乘計程車前往長庚、高雄榮總醫院就診，對右
    鎖骨骨折而行動不便之病人核屬必要，此部分自屬增加生活
    上需要之支出，是原告請求之交通費於4,215 元（1,000+
    1,470+ 1,745= 4,215）範 圍內為有理由，應予准許。
２、至原告請求其前往嘉義縣竹崎鄉至成堂中醫診所就診，所支
    出之車資5,000 元乙節，固據其提出車資證明單為據（見本
    院卷第51頁），惟原告係居住於高雄市，並於高雄縣路竹鄉
    樹人醫護管理專科學校就讀，有原告之學生證影本在卷足參
    （見本院卷第111 頁），且高雄地區之醫療資源亦相當充裕
    ，衡情原告尚無必要特意遠從高雄地區往返嘉義縣竹崎鄉就
    診；況且，原告接受中醫治療與本件車禍事故間尚不足認有
    關聯性，業如前述，故其支出此部分計程車費用之請求，即
    難認有理由。
３、綜合上情，原告支出之交通費用共為4,215 元，逾此部分之
    請求，為無理由，不應准許。
(四)、原告主張支出機車修理費12,000元部分：
1、 按損害賠償之目的，在填補所生之損害，其應回復者非原來
    狀態，而係應有狀態；物被毀損時，被害人除得依民法第
    196 條請求賠償外，並不排除民法第213 條至第215 條之適
    用。依民法第196 條請求賠償物被毀損所減少之價額，得以
    修復費用為估定之標準，但以必要者為限（例如：修理材料
    以新品換舊品，應予折舊），最高法院79年台上字第2130號
    裁判要旨及最高法院77年5 月17日第9 次民庭會議決議可資
    參照。是損害賠償既係在填補被害人所受之損害使其回復應
    有狀態並不使之另外受利，其修理材料以新品換舊品者，自
    仍應予以折舊。
２、本件原告主張系爭機車之修理費為12,000元之事實，業據提
    出新安機車行收據2 紙為證（見本院卷第30頁），而上開修
    理費因工資費用極微，故均計為零件費用，亦據新安機車行
    負責人余遠德函覆明確（見本院卷第124 頁）。又系爭機車
    係92年11月出廠、同年12月25日領照使用，有機器腳踏車行
    車執照附卷可佐（見本院卷30頁反面），迄至本件車禍事故
    發生時之車齡約3 月餘，依行政院頒固定資產耐用年數表，
    機器腳踏車之耐用年數為3 年，採平均法計算折舊，每年折
    舊率為千分之333 ，並參酌營利事業所得稅查核準則第95條
    第6 項，固定資產提列折舊採用平均法或定律遞減法者，以
    1 年為計算單位，其使用未滿1 年者，按實際使用之月數相
    當於全年之比例計算，不滿1 月者，以1 月計之規定，原告
    以全新之零件更換於系爭機車，應扣除零件之折舊額為749
    元【計算方式：殘價＝取得成本÷（耐用年數＋1）， 即
    12,000元÷（3 ＋1）＝3,000元。折舊額＝（取得成本－殘
    價）×折舊率×年數，即（12,000－3,000）×333/1000 ×
    3/12＝749 （元以下4 捨5 入）。扣除上開折舊額後，原告
    所得請求之損害賠償金額即為11,251元（
    12,000-749=11,251）， 原告逾此部分請求，即屬無據，不
    應准許。
(五)、原告主張精神慰撫金30萬元部分：按精神慰撫金之酌定，除
    原告所受之傷害程度外，尚應審酌兩造之身份地位、學識經
    歷、財產狀況、痛苦程度等定之。查原告為技術學院學生，
    名下無不動產或車輛，92年度綜合所得為77,841元；被告為
    高職畢業，從事自由業，90-92 年度並無所得資料，名下亦
    無不動產或車輛等情，有稅務電子閘門財產所得調件明細表
    附卷可稽（見本院卷第7-12頁），本院復斟酌原告因本件車
    禍事故受有上開傷害，先後於93年2 月25日、94年3 月10
    日經高雄榮總醫院開刀2 次，分別以鋼板、螺絲固定鎖骨及
    開刀取出，有高雄榮總醫院診斷證明書足證（見本院卷第61
    、76頁），足見原告接受治療之期間甚長，衡情其身心痛苦
    程度非輕，另被告迄未賠償原告分文等具體情狀，認原告之
    精神慰撫金應以15萬元為適當，逾此範圍之請求應屬無據。
(六)、據上，原告得請求被告賠償之數額為209,622 元（計算式：
    16,156+28,000+4,215+11,251+150,000=209,622）。
五、按損害之發生或擴大，被害人與有過失者，法院得減輕賠償
    金額或免除之，民法第217 條第1 項定有明文，此項規定之
    目的，在謀求加害人與被害人間之公平，故在裁判上法院得
    以職權減輕或免除之，最高法院85年臺上字第1756號判例可
    資參照。又汽車（含機器腳踏車）行駛時，駕駛人應注意車
    前狀況，並隨時採取必要之安全措施，道路交通安全規則第
    94條第3 項定有明文。經查，本件車禍發生後，被告駕駛之
    自小客車停於中山二路由北往南方向之快車道上，車頭左前
    霧燈損壞掉落，左側後視鏡損壞掉落、左前車門烤漆脫落；
    原告機車則為車頭右側破損、右側車身腳踏板破損乙節，有
    道路交通事故現場圖、車損照片在卷足稽（見警卷第5 頁、
    13-15 頁），足認本件車禍發生之原因，係原告所騎乘之機
    車右側車頭與被告駕駛自小客車之左前車頭霧燈處發生撞擊
    ，原告亦有疏未注意車前狀況之過失，並同為本件車禍之肇
    事原因，本院上開刑事判決亦同此認定，爰審酌兩造於本件
    車禍之過失情節，認原告與被告應各負50% 之過失責任，並
    依其二人之過失程度，減輕被告賠償金額50% 。經依上開過
    失比例折算結果，則原告得請求之賠償金額為104,811 元（
    計算式：209,622 X 50%=104,811）。
六、按保險人依本法規定給付之保險金，視為加害人或被保險人
    損害賠償金額之一部分；加害人或被保險人受賠償請求時，
    得扣除之，強制汽車責任保險法第30條定有明文。經查，原
    告因本件車禍事故業已向第一產物保險股份有限公司受領醫
    療費用17,001元，有該公司94年8 月25日一產服字第94055
    號函在卷可按（見本院卷第98頁），則原告所得請求被告賠
    償之上開金額中，應扣除該數額，經此扣除，原告可得請求
    之數額為87,810元（計算式：104,811-17,001= 87,810）。
七、綜上所述，原告因被告駕車過失傷害之不法侵權行為，受有
    支出醫療費、交通費、機車修理費及薪資損失、精神上痛苦
    等損害，從而，原告依據侵權行為法律關係，請求被告賠償
    87,810元，及自附帶民事訴訟起訴狀繕本送達翌日即93 年9
    月3 日起至清償日止，按年息5%計算之利息，洵屬正當，應
    予准許；至其逾此範圍之請求，即非有據，應予駁回。
八、末按本判決第1 項被告應給付原告之金額未逾50萬元，爰依
    民事訴訟法第389 條第1 項第5 款之規定，依職權宣告假執
    行。至原告敗訴部分既經駁回，則其假執行之聲請即失所依
    據，應併予駁回。
九、據上論結，本件原告之訴，為一部有理由，一部無理由，依
    民事訴訟法385 條第1 項前段、第79條、第389 條第1項 第
    5 款，判決如主文。
中　　華　　民　　國　　94　　年　　11　　月　　16　　日
                  民事第一庭  審判長法  官  甯  馨
                                    法  官  劉傑民
                                    法　官　曾鴻文
正本係照原本作成。
如不服本判決，應於送達後20日內，向本院提出上訴狀並表明上
訴理由，如於本判決送達前提起上訴者，應於判決送達後10日內
補提上訴理由書（須附繕本）。
中　　華　　民　　國　　94　　年　　11　　月　　16　　日
                                    書記官  王敏東
